【裁判字號】    95,台上,2528
【裁判日期】    950511
【裁判案由】    違反毒品危害防制條例
【裁判全文】
最高法院刑事判決            九十五年度台上字第二五二八號
    上  訴  人  乙○○
                甲○○
                        4樓
上列上訴人等因違反毒品危害防制條例案件，不服台灣高等法院
高雄分院中華民國九十五年一月二十七日第二審判決（九十四年
度上訴字第一二七九號，起訴案號：台灣高雄地方法院檢察署九
十三年度核退偵字第三四三號、九十三年度偵字第一○一二八號
），提起上訴；乙○○部分，經原審法院依職權逕送審判，視為
被告已提起上訴，本院判決如下：
    主  文
上訴駁回。
    理  由
一、甲○○部分
查上訴期間為十日，自送達判決後起算，刑事訴訟法第三百四十
九條前段定有明文。本件上訴人甲○○違反毒品危害防制條例案
件，經原審判決後，於民國九十五年二月十三日送達於甲○○收
受，有送達證書附卷可稽，其上訴期間，因上訴人居住於原審法
院所在地，無在途期間，截至同年二月二十三日即已屆滿，其期
間之末日又非星期日、紀念日、或其他休息日，乃延至同年二月
二十四日始具狀向本院提起上訴，顯已逾期，其上訴為不合法，
應予駁回。
二、乙○○部分
本件原判決認定上訴人乙○○明知海洛因為第一級毒品，未經許
可，不得販賣、持有，意圖營利，基於販賣第一級毒品海洛因（
下稱海洛因）之概括犯意，於九十三年一月間某日，先由乙○○
在高雄市○鎮區○○路某處公園內，以新台幣（下同）二萬元之
價格，向綽號「阿忠」之成年男子販入數量不詳之海洛因後，旋
自同年一月間某日起至同年三月中旬止，以所有0000000
000號行動電話為聯絡工具，以每小包海洛因零點二公克五百
元、零點四公克一千元之價格，與買主約定數量及時間地點後，
即搭乘某知情而不詳姓名之成年人所駕駛之小客車，共同攜帶海
洛因至約定地點，先由買主將價錢交付乙○○，再由乙○○於小
客車內，將海洛因交付予買主之方式，連續於下列時間地點販賣
予下列之人：(一)、葉明仁於九十三年二月間，連續在高雄市○鎮
區○○路某處，以每小包五百元之價格，向乙○○購買海洛因二
次，合計得款一千元。(二)、陳葆霖於九十三年一、二月間，連續
在高雄市○○路與三多路口，以每小包五百元之價格，向乙○○
購買海洛因一次，及以每小包一千元之價格，向乙○○購買海洛
因一次，合計得款一千五百元。(三)、陳文川於九十三年二、三月
間，連續在高雄市○鎮區○○路與永豐路口，以每小包五百元之
價格，向乙○○購買海洛因一次，及以每小包一千元之價格，向
乙○○購買海洛因一次，合計得款一千五百元。(四)、楊國宏於九
十三年一、二月間，連續在高雄市○○路、三多路口，以每小包
五百元之價格，向乙○○購買海洛因八次，又以每小包海洛因一
千元之價格，向乙○○購買海洛因一次，及以每小包二千元之價
格，向乙○○購買海洛因一次，合計得款七千元。(五)、蔡崇博於
九十三年二月間，連續在高雄市○○路、保泰路、福祥路等處，
以每小包五百元之價格，向乙○○購買海洛因五次，合計得款二
千五百元。(六)、陶美梅於九十三年二月間，連續在高雄市○○路
與光華路口，以每小包一千元之價格，向乙○○購買海洛因三次
，合計得款三千元。(七)、林樁富於九十三年二月間，連續在高雄
市○○路某處，以每小包五百元之代價，向乙○○購買海洛因二
次，合計得款一千元。嗣於同年三月十八日十六時三十分許，乙
○○囑由知情之上訴人甲○○駕駛ＺＯ－四八○九號小客車搭載
其外出欲售賣海洛因，甲○○基於共同意圖販賣而持有如附表一
編號１之海洛因六十四小包（驗後合計淨重七點三九公克），而
乙○○則持有編號２、３、４之行動電話，車行至高雄市○○路
與四維路口為警攔截查獲，並於上開小客車之右前座腳踏板處，
扣得上開海洛因及手機，警員徵得乙○○同意，前往其在高雄市
苓雅區○○○路三二○之一號七樓住處執行搜索，並扣得如附表
二所示之物；乙○○復承前販賣海洛因之概括犯意，於同年五月
間某日，在高雄市○○路、凱旋路口某公園內，以三萬五千元之
代價，向綽號「姊仔」之成年女子，販入海洛因三十小包（驗後
合計淨重九點一八公克），伺機出售。嗣於同年五月十七日上午
十二時許為警查獲，扣得如附表三所示之物等情。係以上開事實
迭據乙○○於警詢及第一審審理中供承不諱，核與證人葉明仁、
陳葆霖、陳文川、楊國宏、蔡崇博、陶美梅、林樁富證述情節大
致相符，乙○○或自白有售賣海洛因予該等證人，或對該等證人
警詢、偵查中之陳述不爭執，顯有特別可信之情況，該等證人之
證詞自得採為乙○○不利之證據。又查扣之白色粉末，其中六十
四包合計淨重七點三九公克，另外三十包合計淨重九點一八公克
，及電子秤、夾鏈袋上，經法務部調查局及高雄醫學大學附設中
和紀念醫院鑑驗結果，均呈海洛因陽性反應，復有鑑定通知書、
檢驗報告在卷足憑，足認其確係以該電子秤分裝海洛因後，售賣
予葉明仁等人無訛。此外復有台灣高雄地方法院檢察署通訊監察
書、通聯紀錄可資參佐，為其所憑之證據及認定之理由。而以乙
○○嗣後所辯未販賣海洛因，扣案之海洛因，係供己吸用，非為
販賣云云，為不足採，予以逐一指駁。復說明買賣海洛因係違法
行為，政府懸為厲禁，而海洛因物稀價昂，取得不易，苟無利可
圖，應無甘冒風險，無端以平價售予他人之理，是其販入價格必
較售出價格為低廉，而從中賺取差價牟利灼明。乙○○與購毒者
葉明仁等人非至親好友，其連續售賣海洛因予他人，確有營利之
意圖無疑。又海洛因係屬第一級毒品，毒品危害防制條例第二條
第二項第一款定有明文，依法不得非法持有及販賣。而販賣毒品
罪，並不以販入之後復行賣出為構成要件，苟以營利為目的，將
毒品販入或將之賣出，有一於此，其犯罪即經完成。核乙○○之
所為，係犯毒品危害防制條例第四條第一項之販賣第一級毒品罪
。乙○○與甲○○共同意圖販賣而持有前述六十四包海洛因，另
搭乘知情之成年不詳姓名者駕駛之小客車，共同攜帶海洛因至約
定地點出售予購毒者，乙○○分別與甲○○及駕車者間，有犯意
聯絡及行為分擔，皆為共同正犯。其持有第一級毒品之低度行為
已為販賣之高度行為吸收，不另論罪。其多次販賣第一級毒品海
洛因，時間緊接、手法相同，觸犯構成要件相同之罪，顯基於概
括犯意反覆為之，應依連續犯之規定以一罪論。乙○○販賣第一
級毒品海洛因予陶美梅、林樁富部分，雖未據公訴人提起公訴，
惟此部分與前述論罪部分，有連續犯裁判上一罪關係，屬程序法
之同一案件，為起訴效力所及，自得併予審理。爰將第一審關於
乙○○部分之不當判決撤銷，適用毒品危害防制條例第四條第一
項、第十八條第一項前段、第十九條第一項，刑法第十一條、第
五十六條、第三十七條第一項（原判決據上論結欄誤載第二項）
，審酌其販毒圖利，戕害國人健康，危害社會治安至鉅，參酌其
販毒數量，犯罪所得及犯後態度等一切情狀，量處無期徒刑，宣
告褫奪公權終身。並將扣案如附表一編號１、附表三編號１所示
海洛因，附表二編號１所示電子秤上及附表三編號２夾鏈袋上所
附著無法剝離之海洛因，均依毒品危害防制條例第十八條第一項
前段規定沒收銷燬之；至於送驗耗損之海洛因既已滅失，自毋庸
宣告沒收銷燬。附表一編號２－４、附表二編號２－９所示之行
動電話，均為乙○○所有供販賣毒品所用之物，依同條例第十九
條第一項前段規定宣告沒收。至於販毒所得財物共計一萬七千五
百元，亦依同條例第十九條第一項規定宣告沒收之，如全部或一
部不能沒收時應以其財產抵償之。另扣案如附表一編號５所示之
現金一千六百元，非屬販賣毒品所得，爰不併為沒收之諭知。又
扣案如附表三編號３、４所示未使用過之注射針筒十支及第二級
毒品甲基安非他命一包，均與本案無關，亦不為宣告沒收。查原
判決論處乙○○販賣第一級毒品罪刑，已詳敘其所憑之證據及認
定之理由，所為論敘亦與卷內資料悉相符合，其採證、認事、用
法、量刑，均無悖乎證據法則及論理法則。經核於法尚無違誤，
乙○○之上訴為無理由，應予駁回。
據上論結，應依刑事訴訟法第三百九十五條前段、第三百九十六
條第一項，判決如主文。
中    華    民    國  九十五  年    五    月   十一   日
                      最高法院刑事第二庭
                          審判長法官  紀  俊  乾
                                法官  黃  正  興
                                法官  陳  東  誥
                                法官  劉  介  民
                                法官  郭  毓  洲
      本件正本證明與原本無異
                                      書  記  官
中    華    民    國  九十五  年    五    月   十五   日
                                                      Ｌ
附錄論罪科刑法條：
毒品危害防制條例第四條第一項
製造、運輸、販賣第一級毒品者，處死刑或無期徒刑；處無期徒
刑者，得併科新台幣一千萬元以下罰金。
附表一（93年3月18日在高雄市○○路、四維路口攔截查扣）
┌──┬─────────┬──────────────┬────┬─────┐
│編號│ 名稱             │  數                      量│ 所有人 │備      註│
├──┼─────────┼──────────────┼────┼─────┤
│ 1  │第一級毒品海洛因  │64包（驗後合計淨重7.39克，空│乙○○  │在ZO-4809 │
│    │                  │包裝重13.65公克，純度73.94% │        │號自小客車│
│    │                  │，純質淨重5.46公克）        │        │右前座腳踏│
│    │                  │                            │        │板處查獲  │
├──┼─────────┼──────────────┼────┼─────┤
│ 2  │摩托羅拉牌V60 型號│1支                         │乙○○  │同上      │
│    │行動電話          │                            │        │          │
├──┼─────────┼──────────────┼────┼─────┤
│ 3  │諾基亞牌3310型號行│1支                         │乙○○  │同上      │
│    │動電話            │                            │        │          │
├──┼─────────┼──────────────┼────┼─────┤
│ 4  │                  │1支                         │乙○○  │同上      │
│    │諾基亞牌8250型號行│                            │        │          │
│    │動電話            │                            │        │          │
├──┼─────────┼──────────────┼────┼─────┤
│ 5  │新臺幣1,600元     │                            │乙○○  │乙○○身上│
└──┴─────────┴──────────────┴────┴─────┘
附表二（93年3月18日在高雄市苓雅區○○○路320-1號7樓查扣
）
┌──┬─────────┬──────────────┬────┬─────┐
│編號│ 名稱             │  數                      量│ 所有人 │備      註│
├──┼─────────┼──────────────┼────┼─────┤
│ 1  │電子秤            │1台                         │乙○○  │呈海洛因陽│
│    │                  │                            │        │性反應    │
├──┼─────────┼──────────────┼────┼─────┤
│ 2  │諾基亞牌3310型號行│1支                         │乙○○  │          │
│    │動電話            │                            │        │          │
├──┼─────────┼──────────────┼────┼─────┤
│ 3  │諾基亞牌3315型號行│1支                         │乙○○  │          │
│    │動電話            │                            │        │          │
├──┼─────────┼──────────────┼────┼─────┤
│ 4  │諾基亞牌8310型號行│1支                         │乙○○  │          │
│    │動電話            │                            │        │          │
├──┼─────────┼──────────────┼────┼─────┤
│ 5  │易利信牌行動電話  │1支                         │乙○○  │          │
├──┼─────────┼──────────────┼────┼─────┤
│ 6  │菲利浦牌行動電話  │1支                         │乙○○  │          │
├──┼─────────┼──────────────┼────┼─────┤
│ 7  │APLUS 牌行動電話  │1支                         │乙○○  │          │
├──┼─────────┼──────────────┼────┼─────┤
│ 8  │TOPLUX行動電話    │1支                         │乙○○  │          │
├──┼─────────┼──────────────┼────┼─────┤
│ 9  │摩托羅拉牌行動電話│9支                         │乙○○  │          │
└──┴─────────┴──────────────┴────┴─────┘
附表三（93年5月17日在高雄市○鎮區○○街61號查扣）
┌──┬─────────┬──────────────┬────┬─────┐
│編號│ 名稱             │  數                      量│ 所有人 │備      註│
├──┼─────────┼──────────────┼────┼─────┤
│ 1  │第一級毒品海洛因  │ 30 包（驗後合計淨重9.18公克│乙○○  │          │
│    │                  │，空包裝重總8.23公克，純度  │        │          │
│    │                  │77.84%，純質淨重7.15公克）  │        │          │
├──┼─────────┼──────────────┼────┼─────┤
│ 2  │摻含第一級毒品海洛│3只                         │乙○○  │呈海洛因陽│
│    │因之夾鏈袋        │                            │        │性反應    │
├──┼─────────┼──────────────┼────┼─────┤
│ 3  │未使用過之注射針筒│10支                        │乙○○  │呈海洛因、│
│    │                  │                            │        │甲基安非他│
│    │                  │                            │        │命陰性反應│
├──┼─────────┼──────────────┼────┼─────┤
│ 4  │第二級毒品甲基安非│1包                         │乙○○  │與本案無關│
│    │他命              │                            │        │          │
└──┴─────────┴──────────────┴────┴─────┘


司法院資訊處製作；財團法人民間司法改革基金會備份。
